最高法院刑事判決　　　　　　九十六年度台上字第七四八三號
上　訴　人　甲○○
選任辯護人　陳姝樺律師
上　訴　人　乙○○
選任辯護人　張欽昌律師
上　訴　人　丙○○
選任辯護人　袁烈輝律師
上列上訴人等因違反毒品危害防制條例案件，不服台灣高等法院
台中分院中華民國九十六年九月十九日第二審判決（九十六年度
上訴字第七四八號，起訴案號：台灣彰化地方法院檢察署九十五
年度偵字第六二九一、六三一六、六六九八、六九八三、七０二
七號），提起上訴，本院判決如下：
    主  文
原判決關於甲○○、乙○○、丙○○部分撤銷，發回台灣高等法
院台中分院。
    理  由
本件原判決認定上訴人甲○○、乙○○、丙○○有其事實欄所記
載之犯行，因而撤銷第一審關於渠等部分科刑之判決，改判依想
像競合犯關係從重論以甲○○共同連續販賣第一級毒品、共同販
賣第一級毒品、共同販賣第一級毒品罪，均累犯，皆處無期徒刑
，褫奪公權終身，並諭知適當之從刑，及定應執行之刑無期徒刑
，褫奪公權終身；論以乙○○共同連續販賣第一級毒品、共同販
賣第一級毒品罪，分處有期徒刑七年六月、十五年六月，並諭知
適當之從刑，及定應執行刑為有期徒刑十八年；論以丙○○共同
販賣第一級毒品罪，累犯，處有期徒刑十五年二月，並諭知適當
之從刑；固非無見。
惟查：(一)、未經合法調查之證據，不得作為判斷之依據，又卷宗
內之筆錄及其他文書可為證據者，應向被告宣讀或告以要旨，刑
事訴訟法第一百五十五條第二項、第一百六十五條第一項分別定
有明文；此為事實審法院於審判期日就文書證據所應踐行之調查
方法及程序，旨在使被告澈底了解該等文書記載之內容及意涵，
而為充分之辯論，以使法院形成正確之心證。故法院就文書證據
，如未確實依照上開法定調查方法，於審判期日踐行調查程序，
而遽採為判決之基礎，其判決於上開法則即有違背。原判決援引
法務部調查局民國九十五年七月二十八日調科壹字第一四ＯＯ一
三一五Ｏ號鑑定通知書及彰化縣警察局員林分局偵查隊查獲毒品
危害防制條例毒品初步檢驗報告書，採為認定上訴人等有罪判決
之證據資料（見原判決第三八頁第十九至二十七行）。惟上開卷
證資料，並未於審判期日向上訴人等宣讀或告以要旨，有原審審
判筆錄可據（見原審卷(二)第九至四四頁），即以未顯出於審判庭
之上開證據資料採為判決基礎，按之刑事訴訟法第三百七十九條
第十款規定，自有違誤。(二)、科刑之判決書，須將認定之犯罪事
實詳記於事實欄，然後於理由內逐一說明其憑以認定之證據，方
足以資論罪科刑。其所載事實、理由與所宣告之主文，尤必互相
一致，如記載前後牴觸，或主文與事實或理由衝突，即非適法。
原判決認定甲○○有其事實欄所記載之販賣第一級毒品海洛因及
第二級毒品甲基安非他命之犯行，而就其於九十五年六月三十日
以前之犯行，論以連續販賣第一級毒品罪。然依原判決認定之事
實，上訴人甲○○於九十五年六月三十日前販賣海洛因及甲基安
非他命之所得共計新台幣（下同）「十萬五千五百元」（經依原
判決事實認定，將其各次所得摘錄詳如附表編號一所示），乃原
判決於理由第肆欄七之(一)則認定為「八萬七千五百元」，主文復
為相同之揭示（見原判決第四六頁第十五至十七行，第二頁主文
第一欄第四、五行），自屬判決理由矛盾。又原判決事實認定：
甲○○販賣海洛因與江柏宣之所得共為「一萬元」（見原判決第
八頁，事實第貳欄甲段Ｏ三之(二)、(三)），但於理由則記載該部分
販賣所得共為「八千元」（見原判決第二五頁，理由第參欄甲段
Ｏ三之(二)），事實之認定與理由之記載互不一致，同有未洽。(三)
、有二種以上刑之加重者，遞加之；而刑有加重及減輕者，則先
加後減之，刑法第七十條、第七十一條第一項分別定有明文。原
判決理由敘稱，甲○○、乙○○在九十五年六月三十日以前多次
販賣第一級毒品之犯行，甲○○在九十五年六月三十日以前多次
販賣第二級毒品之犯行應依修正前連續犯規定論以一罪，並就法
定本刑為死刑、無期徒刑以外部分加重其刑；又以甲○○、丙○
○本件販賣第一級毒品犯行均構成累犯，依法應就法定本刑為死
刑、無期徒刑以外部分加重其刑；復以乙○○、丙○○販賣第一
級毒品犯行有足資憫恕之處，皆依刑法第五十九條酌減其刑等情
。然就甲○○有二種以上刑之加重部分，未依法予以遞加；就乙
○○、丙○○分別有刑之加重及減輕事由，亦未依法予以先加後
減（見原判決第四一至四三頁，理由第肆欄二之(一)、同欄第三、
四段），洵有判決不適用法則之違誤。(四)、原判決理由第參欄丙
段第一行引用原判決附表一編號五所示呼叫器（旭眾）一個，擷
為認定上訴人等有罪之證據資料之一（見原判決第三八頁），但
其附表一編號五之備註欄則記載：該呼叫器「非供本件販賣毒品
之用」（見原判決第五十頁第二行備註欄），容有採證失據之可
議。以上或為上訴人等上訴意旨所指摘，或屬本院得依職權調查
之事項，應認有撤銷原判決發回更審之原因。至原判決理由第陸
欄說明上訴人甲○○、乙○○不另為無罪諭知部分，公訴意旨認
與原審前揭論罪處刑部分有裁判上一罪關係，基於審判不可分之
原則，亦一併發回，合予指明。又原判決第六頁甲段關於「九十
六年六月三十日之前部分」、第十七頁乙段關於「九十六年七月
一日以後部分」，均將「九十五年」誤植為「九十六年」，且判
決主文就共犯販賣毒品所得應予連帶沒收之數額，悉未明白記載
，致主文未臻明確，案經發回，更審時宜併注意及之。
據上論結，應依刑事訴訟法第三百九十七條、第四百零一條，判
決如主文。
中　　華　　民　　國　九十六　年　 十二 　月　二十六　日
                      最高法院刑事第十二庭
                          審判長法官  洪　文　章
                                法官  王　居　財
                                法官  郭　毓　洲
                                法官  黃　梅　月
                                法官  邱　同　印
      本件正本證明與原本無異
                                      書  記  官
中　　華　　民　　國　九十七　年　　一　　月　　二　　日
                                                      Ｑ
附表：
原判決事實欄所載上訴人等販賣第一、二級毒品所得金額(新台
幣)
一、九十五年六月三十日以前販賣所得：
        甲○○     賴素貞    乙○○     陳百儀   丙○○
洪瑋倢   7500元   (2000元)
邱顯昇  25500元   (20000元)
江柏宣  1O000元   (4000元)              (1000元)
羅清耀   3000元              (2000元)
江忠厚  21000元              (2000元)
徐崇恩  10500元   (4O00元)              (500元)
林建森  16000元              (3000元)   (3000元)
江莨渝   5000元              (3000元)   (2000元)
謝宗瑋   1000元                         (1000元)
林振成   1000元   (1000元)
      行動電話1支 (行動電話
                   1支)
郭柏毅   5000元              (4000元)
總  計 105500元
二、九十五年七月一日以後販賣所得：
        甲○○     賴素貞    乙○○     陳百儀   丙○○
徐崇恩  980元                                    (980元)
林建森  2000元               (2000元)
備註：() 內之金額，為各共犯分別與甲○○共同販賣毒品所得
。
